臺灣高等法院臺南分院刑事裁定
110年度毒抗字第575號
抗  告  人
即  被  告  高宥鈞

上列抗告人因強制戒治案件，不服臺灣臺南地方法院中華民國11
0年6月30日裁定（110年度毒聲重字第39號）提起抗告，本院裁
定如下：
    主  文
原裁定撤銷。
檢察官之聲請駁回。
    理  由
一、本件抗告意旨略以：抗告人已入戒治處所強制戒治逾2月，
    經轉另案執行，若再予強制戒治，有違一事不二罰原則，且
    評分標準有問題，戒治過程與一般受刑人生活無異，無形中
    在浪費司法資源，為此提起抗告。
二、原裁定意旨略以：被告即抗告人前因施用第二級毒品甲基安
    非他命，經原審以109年度毒聲字第205號裁定令入勒戒處所
    觀察、勒戒後，臺灣臺南地方檢察署檢察官於109年11月18
    日將被告送高雄戒治所附設勒戒處所執行觀察、勒戒後，該
    所醫師依「前科紀錄與行為表現」、「臨床評估」、「社會
    穩定度」等項目評估被告施用毒品傾向之分數為162分，認
    定被告有繼續施用毒品傾向等情，有法務部○○○○○○○○109年1
    2月22日高戒所衛字第10910006190號函暨所附之有無繼續施
    用毒品傾向評估名冊、高雄戒治所附設勒戒處所出具之有無
    繼續施用毒品傾向證明書暨評估標準紀錄表各1份在卷可稽
    ，堪認被告確有繼續施用毒品之傾向。至於法務部嗣雖修正
    「有無繼續施用毒品傾向評估標準評分說明手冊」，就評分
    項目、前科紀錄有所調整，並於110年3月26日生效，而被告
    依修正後之「有無繼續施用毒品傾向評估標準評分說明手冊
    」計算，總得分為34分，未達60分，且被告亦依據毒品危害
    防制條例第20條之1第1項第5款，以有發現確實之新證據，
    足認應不施以強制戒治為由，向原審聲請重新審理，然上開
    評估標準評分說明手用為行政規則，無從輕原則之適用，而
    檢察官係於109年12月24日提出強制戒治之聲請，自應依照
    修正前之評分標準加以審酌，是檢察官聲請強制戒治為有理
    由，應予准許，而裁定令被告入戒治處所強制戒治，其期間
    為6個月以上，至無繼續強制戒治之必要為止，但最長不得
    逾1年。
三、按觀察、勒戒後，檢察官或少年法院（地方法院少年法庭）
    依據勒戒處所之陳報，認受觀察、勒戒人無繼續施用毒品傾
    向者，應即釋放，並為不起訴之處分或不付審理之裁定；認
    受觀察、勒戒人有繼續施用毒品傾向者，檢察官應聲請法院
    裁定或由少年法院（地方法院少年法庭）裁定令入戒治處所
    強制戒治，其期間為6個月以上，至無繼續強制戒治之必要
    為止，但最長不得逾1年，毒品危害防制條例第20條第2項定
    有明文。次按勒戒處所應注意觀察受觀察、勒戒人在所情形
    ，經醫師研判其有或無繼續施用毒品傾向後，至遲應於觀察
    、勒戒期滿之15日前，陳報該管檢察官或少年法院（庭），
    觀察勒戒處分執行條例第8條第1項亦定有明文。依據上開規
    定，受觀察、勒戒人有無繼續施用毒品之傾向，係由醫師研
    判。而關於有無繼續施用毒品傾向之評估標準，法務部已於
    110年3月26日以法矯字第11006001760號函修正頒布「有無
    繼續施用毒品傾向評估標準紀錄表」、「有無繼續施用毒品
    傾向評估標準評分說明手冊」，上開評分說明手冊載明判定
    之原則：「受觀察勒戒人入所後，經過2週時間的觀察、勒
    戒，由處所及醫療人員依據其各項紀錄、資料及觀察勒戒期
    間之行為表現，加以評分。在勒戒人入所4-6週後，可再做
    一次評估以做必要之評分修正。每一大項皆有靜態因子與動
    態因子。先以靜態因子分數評分，靜態因子分數總分在60分
    （含）以上為『有繼續施用毒品傾向』；60分以下，與動態因
    子分數相加，如果總分在60分（含）以上，為『有繼續施用
    毒品傾向』」，又評估標準紀錄表及說明手冊中「前科紀錄
    與行為表現」之第1題及第3題之計分方式修正如下(餘無修
    正)：㈠第1項「毒品犯罪相關司法紀錄」：計分方式修正為
    每筆(次)5分，總分上限為10分；㈡第3項「其他犯罪相關紀
    錄」：計分方式修正為每筆(次)2分，總分上限為10分。是
    被告有無「繼續施用毒品傾向」，係依具體個案之臨床實務
    及相關事證等情綜合判定，有其相當之專業依據及標準，且
    涉及專門醫學，又衡酌強制戒治之目的，係為協助施用毒品
    者戒斷毒品之心癮及身癮所為之一種保安處分類型，而該評
    估標準係將與判斷有無繼續施用傾向之相關因素加以列舉及
    量化，適用於每一位受觀察、勒戒處分之人，具一致性、普
    遍性、客觀性，以利執法者判定受勒戒人有無繼續施用毒品
    傾向。
四、經查：被告於執行觀察、勒戒期間，經法務部○○○○○○○○附設
    勒戒處所評定結果，依法務部於110年3月26日修正評估標準
    調整後，其合計總分為42分，並未達60分，有法務部○○○○○○
    ○○110年5月7日高戒所輔字第00000000000號函附卷可稽。是
    依該評估標準，自難認被告有繼續施用毒品傾向，原裁定雖
    認上開評估標準評分說明手用為行政規則，無從輕原則之適
    用，惟原審既已於110年5月5日先就本案裁定重新審理，斯
    時有無繼續施用毒品傾向之評估標準早已修正，依修正後之
    評分標準，被告已無施用毒品之傾向，則原審於裁定重新審
    理後，又以110年3月26日修正前之評分標準認為被告有繼續
    施用傾向，依檢察官之聲請裁定被告令入戒治處所強制戒治
    ，即無可維持，應由本院予以撤銷。又因本件聲請之瑕疵已
    無從補正，為免發回原審重新裁定徒增司法資源之浪費，爰
    由本院自為裁定如主文第二項所示。
五、依刑事訴訟法第413條，裁定如主文。
中　　華　　民　　國　　110 　年　　7 　　月　　20　　日
                  刑事第七庭    審判長法　官  吳勇輝
                                      法　官  周紹武 
                                      法　官  吳錦佳
以上正本證明與原本無異。
不得再抗告。
　　　　　　　　　　　　　　　　　　　書記官  王杏月
中　　華　　民　　國　　110 　年　　7 　　月　　20　　日